【裁判字號】    99,聲,76
【裁判日期】    990120
【裁判案由】    聲請交保
【裁判全文】
臺灣士林地方法院刑事裁定        九十九年度聲字第七十六號
聲  請  人
即  被  告  甲○○
選任辯護人  黃啟逢律師
            范世琦律師
上列聲請人即被告因違反槍砲彈藥刀械管制條例等案件（九十八
年度訴字第三三六號），聲請具保停止羈押，本院裁定如下：
    主  文
聲請駁回。
    理  由
一、聲請意旨略以：聲請人即被告甲○○因違反槍砲彈藥刀械管
    制條例等案件，於民國九十八年八月十二日羈押至今已逾六
    個月，案經起訴、審判，已無湮滅證據或勾串共犯或證人之
    虞，且本案業於九十九年一月六日辯論終結，亦無難以進行
    審判程序之可能，又羈押之要件有逃亡之虞者，應據事實足
    證者為之，詎以臆測、推諉、擬制繫予羈押，即有違憲法第
    八條保障人民身體自由之意旨，緣此羈押被告之適切性即待
    商榷，況被告自有產業在身，鳳磐開發股份有限公司之都市
    更新及合建案，目前有三件亟待被告執行大小事宜，若停工
    時間過長，恐遭地主反彈，甚至造成公司違約賠償，影響公
    司員工家庭生計，另被告經營餐廳維繫一家生計，然因本案
    桎梏囹圄已逾半年，經家人會客告知內妻經營不善瀕臨倒閉
    ，若無被告親臨經營挽回頹勢，恐將不保，再被告全家數口
    皆賴被告營生，如為本案致使被告難返自由重整家園，將造
    成家庭之支離破碎，平添社會另一隱憂，且被告之父母、妻
    兒均在臺灣定居，被告絕無理由背棄家中老小不顧而潛逃，
    爰依刑事訴訟法第一百十條第一項之規定，聲請具保停止羈
    押云云。
二、按被告經法官訊問後，認為犯罪嫌疑重大，而有下列情形之
    一，非予羈押，顯難進行追訴、審判或執行者，得羈押之︰
    一、逃亡或有事實足認為有逃亡之虞者。二、有事實足認為
    有湮滅、偽造、變造證據或勾串共犯或證人之虞者。三、所
    犯為死刑、無期徒刑或最輕本刑為五年以上有期徒刑之罪者
    ，刑事訴訟法第一百零一條第一項定有明文。而此所謂之羈
    押，乃拘禁被告之強制處分，其目的係在於保全證據、確保
    刑事訴訟程序之進行及刑罰權之執行。是被告經法官訊問後
    ，究竟有無刑事訴訟法第一百零一條第一項各款之情形，均
    屬事實問題，法院應按訴訟之程度，卷證資料及其他一切情
    事斟酌之。次按刑事訴訟法第一百零一條第一項第三款規定
    之羈押，係因被告所犯為死刑、無期徒刑或最輕本刑為五年
    以上有期徒刑之罪者，其可預期判決之刑度既重，該被告為
    規避刑罰之執行而妨礙追訴、審判程序進行之可能性增加，
    國家刑罰權有難以實現之危險，該規定旨在確保訴訟程序順
    利進行，使國家刑罰權得以實現，以維持重大之社會秩序及
    增進重大之公共利益，其目的洵屬正當。又基於憲法保障人
    民身體自由之意旨，被告犯上開條款之罪嫌疑重大者，仍應
    有相當理由認為其有逃亡、湮滅、偽造、變造證據或勾串共
    犯或證人等之虞，法院斟酌命該被告具保、責付或限制住居
    等侵害較小之手段，均不足以確保追訴、審判或執行程序之
    順利進行，始符合該條款規定，非予羈押，顯難進行追訴、
    審判或執行之要件，此際羈押乃為維持刑事司法權有效行使
    之最後必要手段，於此範圍內，尚未逾越憲法第二十三條規
    定之比例原則，符合司法院釋字第三九二號、第六五三號、
    第六五四號解釋意旨，與憲法第八條保障人民身體自由及第
    十六條保障人民訴訟權之意旨，尚無違背（司法院大法官會
    議釋字第六六五號解釋參照）。
三、經查，被告因違反槍砲彈藥刀械管制條例等案件，經臺灣士
    林地方法院檢察署檢察官以九十八年度偵字第一一三二九號
    提起公訴，於九十八年九月十六日繫屬於本院，本院以九十
    八年度訴字第三三六號刑事案件分案審理，經本院訊問後，
    由被告供述及卷內相關證據，足認被告涉犯槍砲彈藥刀械管
    制條例第七條第四項未經許可持有手槍罪嫌重大，所犯係最
    輕本刑五年以上有期徒刑之罪，非予羈押，顯難進行審判，
    而依刑事訴訟法第一百零一條第一項第三款之規定，於同日
    執行羈押，本院並於羈押三月之期間未滿前，依同法第一百
    零一條之規定訊問被告後，認前項羈押原因依然存在，且被
    告所涉犯係重罪，其以逃匿規避審判程序進行之可能性甚高
    ，有相當理由認為被告有逃亡之虞，而自同年十二月十六日
    起羈押期間延長二月。本案固於九十九年一月六日辯論終結
    ，然尚未宣判，原羈押之原因現仍存在，若命被告具保、責
    付或限制住居等侵害較小之手段，均不足以確保審判程序之
    順利進行，仍有繼續羈押被告之必要，再參酌被告未經許可
    持有制式手槍，危害社會治安甚鉅，權衡國家刑事司法權之
    有效行使、社會秩序及公共利益、被告人身自由之私益及防
    禦權受限制之程度，認對被告維持羈押處分尚屬適當、必要
    ，合乎比例原則，並無違前開大法官會議解釋意旨（最高法
    院九十八年度臺抗字第六六八號裁定意旨參照），被告又無
    刑事訴訟法第一百十四條各款所定不得駁回具保停止羈押聲
    請之情形，是被告聲請具保停止羈押，難認有理由，應予駁
    回。
四、依刑事訴訟法第二百二十條，裁定如主文。
中    華    民    國  九十九  年    一    月   二十   日
                          臺灣士林地方法院刑事第八庭
                              審判長法  官  黃雅君
                                    法  官  陳俞婷
                                    法  官  孫萍萍
以上正本證明與原本無異。
如不服本裁定應於送達後五日內向本院提出抗告狀。
                                    書記官  陳紀元
中    華    民    國  九十九  年    一    月   二十   日


司法院資訊處製作；財團法人民間司法改革基金會備份。
